臺灣雲林地方法院民事裁定
110年度財管字第2號
聲  請  人  吳冠樟  


關  係  人  財政部國有財產署中區分署

法定代理人  趙子賢  
上列聲請人聲請選任失蹤人財產管理人事件，本院裁定如下：
    主    文
選任財政部國有財產署中區分署為失蹤人吳添枝（日治時期明治
39年即民國前0年00月00日生、最後住所：雲林縣○○鄉○○000號）
之財產管理人。
聲請程序費用新臺幣壹仟元由聲請人負擔。
    理    由
一、本件聲請意旨略以：聲請人與失蹤人吳添枝共有雲林縣○○鄉
    ○○段0000地號土地（下稱系爭土地），前提起分割共有物訴
    訟，經鈞院以110年度調字第65號受理在案。而失蹤人吳添
    枝於日治時期昭和14年即民國28年9月24日入贅岡田家後，
    並未與親人連絡，迄今均查無行蹤，其於民國81年7月14日
    最後所留地址為雲林縣○○鄉○○000號，有系爭土地之土地登
    記第一類謄本可稽；又依在世超級人瑞列表，日本目前年齡
    最長之人瑞為田中加子118歲138天，而目前所已知史上最長
    壽者為法國珍妮-卡爾門，享壽122歲164天，依失蹤人吳添
    枝之日治時期戶籍謄本，可知其於日治時期明治39年即民國
    前0年00月00日出生，現已屆116歲之齡，衡諸人類之生命週
    期，似無排除其仍在世之可能，且又無資料證明其已死亡，
    確屬失蹤之人無訛。聲請人與失蹤人吳添枝均為系爭土地之
    共有人，因失蹤人吳添枝業已失蹤，致聲請人無法與其分割
    系爭土地，故以利害關係人身分，依法聲請選任失蹤人吳添
    枝之財產管理人等語。
二、按失蹤人未置財產管理人者，其財產管理人依下列順序定之
    ：㈠配偶。㈡父母。㈢成年子女。㈣與失蹤人同居之祖父母。㈤
    家長；不能依前項規定定財產管理人時，法院得因利害關係
    人或檢察官之聲請，選任財產管理人，家事事件法第143條
    第1項、第2項分別有明文。又所謂失蹤，係指失蹤人離去其
    最後住所或居所，而陷於生死不明之狀態而言（最高法院85
    年度台抗字第328號裁定意旨可資參照）。
三、聲請人主張之上開事實，業據其提出失蹤人吳添枝之日治時
    期戶籍謄本影本、系爭土地之土地登記第一類謄本、維基百
    科超級人瑞列表、本院民事庭110年度調字第65號分割共有
    物事件通知書影本等件為證，並經本院依職權調取本院110
    年度調字第65號分割共有物事件卷宗查核無訛。又經本院依
    職權向雲林○○○○○○○○函詢失蹤人吳添枝之戶籍資料結果，業
    據該所函覆明治39年10月29日生吳添枝之戶籍資料，有該所
    110年6月10日雲麥戶字第1100001505號函暨所附日治時期戶
    籍謄本在卷可參。綜合上開證據顯示，失蹤人吳添枝業已歷
    經多年，無法得悉其行蹤，且僅能查得其日治時期之戶籍資
    料，無從得悉其有無其他法定順序之財產管理人，是聲請人
    主張失蹤人吳添枝目前行蹤不明，且無法定財產管理人等節
    ，皆堪信為真實。失蹤人吳添枝現行蹤不明，又查無失蹤人
    吳添枝有任何其他家事事件法第143條第1項所定順序之財產
    管理人，本件目前無法依上開規定定失蹤人吳添枝之財產管
    理人，而聲請人與失蹤人吳添枝均為系爭土地之共有人之一
    ，聲請人自為利害關係人，其依家事事件法第143條第2項規
    定向本院聲請選任失蹤人吳添枝之財產管理人，為有理由，
    應予准許。 
四、經本院徵詢財政部國有財產署中區分署雲林辦事處擔任本件
    財產管理人之意願，經該辦事處函覆表示：「貴院檢附聲
    請人吳冠樟聲請選任財產管理人狀及戶籍影本載，失蹤人吳
    添枝於昭和14年9月24日入贅岡田家後，並未與親人連絡，
    迄今均查無行蹤，其於81年7月14日最後所留地址為雲林縣○
    ○鄉○○000號，且無資料證明其已死亡，確屬失蹤之人無訛，
    此有雲林縣○○鄉○○段0000地號土地登記第一類謄本可稽。
    依上述土地登記第一類謄本資料載，失蹤人吳添枝遺有坐落
    雲林縣○○鄉○○段0000地號土地，面積11,455.77平方公尺，
    權利範圍2分之1（即5,727.89平方公尺），該土地並無設定
    抵押權等不良債權，經評估結果，本分署擔任其財產管理人
    後，參照民法、本署代管無人承認繼承遺產作業要點等相關
    規定辦理後即可收歸國有，本分署同意擔任失蹤人吳添枝之
    財產管理人」等語，有該辦事處110年6月17日台財產中雲三
    字第11003036720號函在卷可參。本院審酌失蹤人吳添枝所
    有系爭土地坐落於財政部國有財產署中區分署之管轄區域，
    而財政部國有財產署中區分署為本院轄區內管理國有財產之
    公務機關，具有財產管理之專業能力，並有相當之公信力，
    而因失蹤人吳添枝名下確有財產須管理，為期程序之公正、
    公信起見，因此選任財政部國有財產署中區分署為失蹤人吳
    添枝之財產管理人。
五、依家事事件法第97條，非訟事件法第21條第1項前段，裁定
    如主文。
中　　華　　民　　國　110 　　年　　6　　 月　　28　　日
                    家事法庭    法  官  王雅苑
以上正本係照原本作成。
如不服本裁定應於送達後10日內向本院提出抗告狀，並繳納抗告
費新臺幣1,000元。
中　　華　　民　　國　110 　　年　　6　　 月　　28　　日
                                書記官　徐基典